【裁判字號】    98,易,556
【裁判日期】    981201
【裁判案由】    妨害自由
【裁判全文】
臺灣雲林地方法院刑事判決               98年度易字第556號
公  訴  人  臺灣雲林地方法院檢察署檢察官
被      告  乙○○
上列被告因妨害自由案件，經檢察官聲請以簡易判決處刑（98年
度偵字第2184號），本院斗六簡易庭認為宜以通常程序審理（原
案號：98年度六簡字第179 號），移送本院普通庭，判決如下：
    主  文
乙○○無罪。
    理  由
一、聲請簡易判決處刑意旨略以：被告乙○○與告訴人甲○○透
    過網路認識進而交往，2 人因故發生口角，被告乙○○竟基
    於恐嚇之犯意，於民國97年9 月6 日12時11分許，在新竹市
    工作地點透過行動電話，對在雲林縣林內鄉之告訴人甲○○
    恫嚇稱：「你在吵什麼，你出來講，我讓你躺著回去，老子
    天龍堂的，沒在怕」等語，致告訴人心生畏懼，因認被告涉
    犯刑法第305 條之恐嚇危害安全罪嫌。
二、按犯罪事實應依證據認定之，無證據不得認定犯罪事實，不
    能證明被告犯罪者，應諭知無罪之判決，刑事訴訟法第154
    條第2 項、第301 條第1 項分別定有明文。又刑事訴訟法第
    161 條第1 項規定：檢察官就被告犯罪事實，應負舉證責任
    ，並指出證明之方法。因此，檢察官對於起訴之犯罪事實，
    應負提出證據及說服之實質舉證責任。倘其所提出之證據，
    不足為被告有罪之積極證明，或其指出證明之方法，無從說
    服法院以形成被告有罪之心證，基於無罪推定之原則，自應
    為被告無罪判決之諭知，最高法院92年臺上字第128 號判例
    可資參照。
三、公訴意旨認被告涉犯恐嚇危害安全罪嫌，無非係以告訴人甲
    ○○於警詢及偵查中之證述，告訴人所使用行動電話之通聯
    紀錄1 份、行動電話錄音光碟之勘驗筆錄1 份等，為其主要
    論據。
四、訊據被告供稱雖於上開時間有借朋友的行動電話與告訴人甲
    ○○通話之事實，惟堅詞否認有何恐嚇之犯行，並辯稱：因
    告訴人一直打電話騷擾，質問其為何與其他女生在一起，其
    個人患有憂鬱症、抗壓性較低，讓告訴人煩到受不了所以講
    出那些話，只是氣話，也是為了保護自己，希望告訴人不要
    再騷擾，也不想再與告訴人有任何糾葛而已；此外，電話錄
    音中只有被告的聲音，告訴人擇取後面的某一段話，前面爭
    執的部分都被省略，其當時真的沒有恐嚇告訴人之意思等語
    。經查：
  (一)於97年9 月6 日12時11分許，被告乙○○在新竹市工作地點
    透過行動電話，對在雲林縣林內鄉之告訴人甲○○稱：「你
    在吵什麼，你出來講，我讓你躺著回去，老子天龍堂的，沒
    在怕」等語，業經告訴人甲○○於97年9 月10日警詢與98年
    7 月28日檢察官訊問時證述（警卷第1 頁至第2 頁，偵卷第
    5 頁至第6 頁）明確，0000-000000 之97年9 月6 日通聯記
    錄1 份、行動電話申登人查詢資料2 份與檢察官勘驗上開錄
    音光碟之勘驗筆錄1 份（警卷第6 頁至第11頁，偵卷第8頁
    ，本院卷第17頁、第18頁）可為佐證，復為被告所不否認，
    此部分之事實應可認定。
  (二)按刑法第305 條之恐嚇罪，係以加害生命、身體、自由、名
    譽、財產之事，恐嚇他人者，係指以使人生畏怖心為目的，
    而通知將加惡害之旨於被害人而言，最高法院52年度臺上字
    第751 號判例參照。亦即行為人須以使人生畏怖心為目的，
    而將加惡害通知傳達於被害人，使受惡害之通知者，因其恐
    嚇，生安全上之危險而言；至是否屬於惡害之通知，應參酌
    行為人之動機、目的、智識程度、當時所受之刺激、所用之
    語氣及全文前後之意義統觀之，非得以隻言片語而斷章取義
    ；倘行為人僅係基於一時氣憤所為粗鄙之言或俚俗之語，非
    意在恐嚇，且並非對被害人之安全產生危險者，即難遽以恐
    嚇罪相繩。
  (三)被告乙○○供稱，係因告訴人甲○○質疑其另外結交女友，
    而不斷地打電話質問、騷擾而起爭執等情，並於本院審理時
    供稱：「（問：民國97年9 月6 日甲○○的電話一直撥到00
    00000000、0000000000這兩支電話，是否你在用？〈提示斗
    六分局警卷第6 頁至第11頁〉？）0000000000比較有印象，
    應該是我跟別人借預付卡。」、「（問：他一直打電話給你
    做什麼？）就吵我。」、「（問：為何要吵你？）吵說交別
    的女友之類的話，我覺得不關他的事情。」等語（本院卷第
    21頁背面）。被告上開所稱告訴人因男女問題打電話質問爭
    執一節，與告訴人甲○○於97年9 月10日警詢與98年7 月28
    日檢察官訊問時證述：「因為他對我騙說他要去高雄處理事
    情結果是假的，而是與別的女人同居被我發現，雙方就因此
    發生口角並也鬧到分手」、「我之後發現他欺騙我，他帶一
    個未滿16歲少年回家同居，我打電話質問他」等語（警卷第
    2 頁、偵卷第5 頁）相符。復參以告訴人所使用行動電話之
    通聯紀錄，於97年9 月6 日0 時許至同日22時許，除案發當
    時，被告所稱借朋友的行動電話與告訴人甲○○通話之紀錄
    外，告訴人確實有以其所使用之行動電話撥打被告所使用之
    0000000000號行動電話達15次，並於案發前撥打8 次電話至
    案發時，是被告提出竹東榮民醫院竹醫診字第97002792 號
    診斷證明書1 份（本院卷第13頁），證明其因患有憂鬱症，
    抗壓性較低，又係遭受告訴人不停以電話騷擾，方才說出上
    開氣話，尚非全然無據。
  (四)又觀檢察官勘驗被告與告訴人通話內容之勘驗筆錄內容，被
    告說到：「1 、你在唧唧歪歪什麼？叫你媽出來講。你在哪
    裡。你出來講。我讓你躺的回去。有本事現在出來。你在機
    歪什麼東西？我說現在出來講。你在雲林？你在機歪什麼？
    2 、你在吵什麼？我不想理你？我覺得很煩，抓什麼？抓什
    麼？來！求你快來！你怕躺的回去？就算你帶來也一樣，老
    子天龍堂的，沒在怕的，那又怎樣？」等語（偵查卷第8 頁
    ），可見被告之重點，乃係要告訴人不要再打擾被告，或許
    因為被告當時氣憤、煩躁而用語稍屬強烈，尚難據此直接認
    為被告意在為惡害之通知，有加害告訴人生命、身體、自由
    或財產之不法意思。
  (五)另由上開通話內容中被告所言觀之，是告訴人若去找（煩擾
    ）被告，被告則要告訴人躺著回去等語；換言之，若告訴人
    不要再有打擾被告之行為的話，並無任何惡害可言，被告並
    非告以積極加害之惡害通知，而是被動傳達希望不被侵擾之
    訊息，依手段與目的之關連性而言，亦難認定被告上開言語
    已有違法性，而與刑法第305 條之恐嚇罪嫌相繩。
五、綜上所述，本件雖有告訴人之證詞及通話錄音勘驗筆錄等證
    據在卷可參，惟由通話錄音勘驗筆錄中被告所言判斷，其是
    否係出於惡害告知之目的，而欲使告訴人心生畏懼，存有可
    議之處，已如前述，是單憑現有證據資料，尚無法直接推認
    被告主觀上有恐嚇之犯意，使本院達到被告確實有罪之心證
    。從而，揆諸上開說明，依「罪證有疑，利於被告」之證據
    法則，應諭知被告無罪之判決。
六、據上論斷，應依刑事訴訟法第452 條、第301 條第1 項，判
    決如主文。
本案經檢察官陳詠薇到庭執行職務
中    華    民    國    98    年    12    月    1     日
        刑事第三庭        審判長法  官  林輝煌
                                法  官  張文俊
                                法  官  蕭雅毓
以上正本證明與原本無異。
如不服本判決應於收受判決後10日內向本院提出上訴書狀，並應
敘述具體理由；其未敘述上訴理由者，應於上訴期間屆滿後20日
內向本院補提理由書（均須按他造當事人之人數附繕本）。「切
勿逕送上級法院」。
                                書記官  鍾宜津
中    華    民    國    98    年    12    月    1     日


司法院資訊處製作；財團法人民間司法改革基金會備份。
